【裁判字號】    90,交聲再,25
【裁判日期】    900831
【裁判案由】    聲請再審
【裁判全文】
臺灣高等法院交通法庭刑事裁定                      九十年度交聲再字第二五號
    再審聲請人即
    受判決人配偶  乙○○
    受 判 決  人  甲○○
右列聲請人因過失傷害案件，對於本院九十年度交上易字第二二四號，中華民國九十
年七月十二日確定判決（臺灣板橋地方法院八十九年度交易字第五二七號、臺灣板橋
地方法院檢察署八十九年度偵字第一六四八九號），聲請再審，本院裁定如左：
    主  文
再審之聲請駁回。
    理  由
一、聲請意旨略以：（一）原審判決理由一記載「核以警方出具肇因研判表中，清楚
    記載現場並無見到有工作車等情形」、「本件更有現場草圖二紙、道路交通事故
    調查表一份，現場照片七禎等附卷可稽，綜上事證明確，被告犯行堪以認定」等
    語，本院原確定判決事實及理由二亦載有「被告雖辯稱伊當時係以為撞到在現場
    之工作車云云，惟此據告訴人及證人林文祥供稱現場並無工作車，且隨後前往現
    場處理警員亦未發現有任何工作車」等語，惟台北縣警察局新莊分局新莊派出所
    （下稱新莊派出所）證明書及台北縣警察局新莊分局（下稱新莊分局）交通事故
    處理紀錄簿均載明「本案係由被告配偶於事發後約二小時至派出所備案，無現場
    紀錄（已移動），僅有雙方口述現場，照片係於事後為說明路況而後補」等語，
    足證原審及本院判決所憑之證據虛偽不實；（二）民國（下同）九十年七月二十
    八日新莊派出所出具之證明書已證明原審及本院判決所憑證據虛偽不實，另依卷
    附事發模擬及現場路況錄影帶、現場路況照片二張及被告配偶之證言，均足證受
    判決人甲○○並無駕車偏離車道致撞傷告訴人丁文杰之可能，上開證明自屬確實
    新證據，足認受判決人應受無罪、免訴、免刑或輕於原判決所認罪名之判決；（
    三）本案新莊分局檢送之交通事故處理紀錄簿已載明本案並無現場紀錄，然原審
    及本院未依直接審理原則對警員證言及現場狀況進行調查，逕依虛偽不實之「相
    關現場紀錄」為判決之依據，且原確定判決對受判決人於刑事上訴理由狀第三、
    四、五項所載原審判決應予廢棄之理由、受判決人是否撞及告訴人並無證據、被
    告並無違反注意義務等應受無罪判決之主張，未加審酌調查，顯就足生影響於判
    決之重要證據漏末審酌，爰依刑事訴訟法第四百二十條第一項第二款、第六款、
    第四百二十一條、第四百二十七條規定，聲請再審。
二、按原判決所憑之證物已證明其為偽造或變造，所憑證言已證明其為虛偽者，依刑
    事訴訟法第四百二十條第一、二款規定固得聲請再審，惟依同條第二項規定，前
    項第一、二款情形之證明，以經判決確定，或其刑事訴訟程序不能開始續行非因
    證據不足者為限，始得聲請再審。次按因發現確實之新證據，足認受有罪判決之
    人應受無罪、免訴、免刑或輕於原判決所認罪名之判決者，得聲請再審，同條第
    一項第六款固有明文，惟該規定所謂發現新證據，係指該項證據於事實審法院審
    理時已經存在，而發現在後或審判時未經注意之證據，且能證明原確定判決所認
    定之事實為錯誤者而言；而所謂確實新證據，係指該項證據之本體顯然足為被告
    有利之判決，不須經過調查者而言，如果證據之真偽尚待調查，即與確實證據之
    意義不符，又確實之新證據必須可認為確實足以動搖原確定判決而為受判決人有
    利之判決者為限，若僅係他人於事後追述當時所見情形之空洞言詞，而顯然不足
    以動搖原確定判決所憑之證據者，即非該條所謂確實之新證據（最高法院三十五
    年特抗字第二一號、十九年抗字第八號、三十三年抗字第七○號判例意旨參照）
    。再按不得上訴於第三審法院之案件，其經第二審確定之有罪判決，如就足生影
    響於判決之重要證據漏未審酌者，固得依刑事訴訟法第四百二十一條之規定，為
    受判決人之利益聲請再審，惟該條所謂足生影響於判決之重要證據漏未審酌，係
    指該項證據於原訴訟程序中業已提出而未經斟酌，且該漏未審酌之證據足以影響
    原確定判決認定之結果者，始足當之。查：
  （一）聲請人指原確定判決所憑道路交通事故肇因研判表、現場草圖、道路交通事
        故調查報告表、現場照片等證物及證人林文祥之證言均係虛偽不實云云，固
        提出新莊派出所交通事故證明書及新莊分局交通事故處理紀錄簿各一紙為證
        ，惟上開道路交通事故肇因研判表、現場草圖、道路交通事故調查報告表及
        現場照片等書證均係案發後警員據報後至現場處理時，就當時現場狀況及當
        事人、目擊證人等之供述所繪製而成，並非指案發當時之現場情形，聲請人
        以新莊派出所證明書及新莊分局交通事故處理紀錄簿均記載本案現場已被移
        動，並無現場紀錄，僅有當事人口述之現場等語，執指原確定判決所憑之上
        開書證均係偽造之證物，證人林文祥之證言係屬虛偽，已有未合；況聲請人
        並未提出任何證據證明上開證物已經確定判決證明其為偽造或變造，另證人
        林文祥之證言亦未經確定判決證明其為虛偽，聲請人據以聲請再審，即與刑
        事訴訟法第四百二十條第一項第一、二款、第二項規定之再審理由不合。
  （二）次查聲請人提出新莊派出所九十年七月二十九日（聲請意旨誤載九十年七月
        二十八日）之道路交通事故證明書、事發模擬及現場路況錄影帶、九十年七
        月二十八日拍攝之現場路況照片及聲請人九十年七月三十日書立之證詞等主
        張發現確實之新證據云云，惟新莊派出所出具之證明書僅能證明案發後警員
        至現場處理時所見之現場，並非案發當時之現場，而原確定判決認受判決人
        因過失傷害人，除據警員製作之肇因研判表、現場草圖及調查報告表外，尚
        據證人即目睹本案經過之林文祥於偵查及原審時所為之證言，是縱認上開證
        明書所載屬實，亦無解受判決人過失犯行之認定；又聲請人提出之路況照片
        亦不足以證明受判決人駕車行經肇事地點時確無偏離車道撞及告訴人之可能
        ；另事發模擬及現場路況錄影帶及聲請人書立之證詞則均係聲請人事後追述
        當時所見情形所拍攝之錄影帶及所為之證言，未經調查之前，尚無從知悉其
        內容是否真正，是揆諸前揭說明，上開證據均難援引為聲請再審之確實新證
        據。
  （三）聲請意旨另指原確定判決未審酌新莊分局交通事故處理紀錄簿已載明本案無
        現場紀錄等語，且未審酌受判決人上訴理由狀所載原審判決應予廢棄、受判
        決人是否撞及告訴人並無證據、受判決人並無違反注意義務云云，惟上開新
        莊分局交通事故處理記錄簿所載內容不足以動搖原確定判決所為之認定，已
        如前述，而原確定判決認受判決人因過失傷害人，犯刑法第二百八十四條第
        一項前段之過失傷害罪，係以受判決人於八十九年六月十日下午六時許，駕
        駛車牌ＧＫ—三二八二號自小客車，沿台北縣新莊市○○路往桃園方向行駛
        至新莊市○○街與碧江街口時，疏未注意車前狀況，隨時採取必要之安全措
        施，偏離車道撞及在路旁施工之告訴人，致告訴人倒地受有左踝骨骨折之傷
        害等情，業據告訴人指訴綦詳，並有行政院衛生署台北醫院診斷證明書一紙
        可稽，證人即當時同在現場施工之林文祥亦於偵查及原審中均證稱其見受判
        決人行車偏離車道撞及告訴人，旋向前追及肇事之車輛，並見受判決人下車
        等語，而受判決人於原審亦自承案發當時，告訴人同事曾追及其汽車並要求
        其停車，且告知其已撞及他人等語，證人林文祥既目睹受判決人駕車撞及告
        訴人，並隨即攔停受判決人，自無誤認之可能。又證人林文祥於原審並稱案
        發當時現場並無工作車，工程車停在步行約十分鐘遠之距離等語，且隨後前
        往現場處理之警員亦未發現現場有何工作車，再衡諸受判決人駕駛之汽車並
        無撞及他物之刮痕等情，為受判決人所自承，是受判決人辯稱其無偏離車道
        撞及告訴人，而係撞及工作車云云，不足採信等情為其論據，是原確定判決
        已對受判決人所辯其未撞及告訴人，亦未違反注意義務等各節何以不足採，
        己明採證及心證形成之過程與理由，並無聲請意旨所指漏未審酌之情形，
        核與刑事訴訟法第四百二十一條所指重要證據漏未審酌有間，自不得據以聲
      請再審。
    綜上，本件聲請人所列舉之上開各節，均與刑事訴訟法第四百二十條第一項第一
    、二、六款及第四百二十一條所定得聲請再審之情形不符，從而其聲請再審，為
    無理由，應予駁回。
據上論斷，應依刑事訴訟法第四百三十四條第一項，裁定如主文。
中      華      民      國    九十      年      八      月    三十一    日
                              臺灣高等法院交通法庭
                                  審判長法  官  許  增  男
                                        法  官  黃  鴻  昌
                                        法  官  蔡  彩  貞
右正本證明與原本無異。
不得抗告。
                                       書記官  張  淑  芬
中      華      民      國      九十     年     九    月       五       日


司法院資訊處製作；財團法人民間司法改革基金會備份。
